【裁判字號】    95,交易,524
【裁判日期】    950929
【裁判案由】    業務過失傷害
【裁判全文】
臺灣臺北地方法院刑事判決             95年度交易字第524號
公  訴  人  臺灣臺北地方法院檢察署檢察官
被      告  乙○○
上列被告因業務過失傷害案件，經檢察官提起公訴（九十五年度
調偵緝字第七０號），被告於準備程序進行中就被訴事實為有罪
之陳述，經合議庭裁定改行簡式審判程序，判決如下：
    主  文
乙○○從事業務之人，因業務上之過失傷害人，處有期徒刑肆月
，如易科罰金，以銀元佰元即新臺幣玖佰元折算壹日。
    事  實
一、乙○○係營業用小客車司機，以駕駛營業用小客車搭載乘客
    為業，係從事駕駛業務之人，於民國九十四年二月二十六日
    上午九時三十分許，駕駛車號八五三—ＣＴ號營業用小客車
    ，沿臺北市○○區○○路由南往北方向行駛，途經康定路一
    一九號前時，本應注意車前狀況，隨時採取必要之安全措施
    ，且依當時為日間有自然光線之雨天，柏油路面濕潤無缺陷
    ，亦無障礙物，視距良好等情形，並無不能注意之情事，竟
    疏未注意車前狀況，猶貿然前駛，適行人甲○○○由東往西
    方向穿越康定路，步行至乙○○行進之車道內，乙○○見狀
    ，因閃煞不及，其前車頭撞及甲○○○，致甲○○○倒地，
    因而受有左前側肋骨骨折、兩膝挫傷併左膝臏骨線性骨折、
    上顎右犬齒、小臼齒斷裂等傷害。嗣經路人報警，雖未報明
    肇事者姓名，惟警員前往現場處理時，乙○○在場並承認為
    肇事者而自首。
二、案經甲○○○訴由臺北市政府警察局萬華分局報請臺灣臺北
    地方法院檢察署檢察官偵查起訴。
    理  由
一、前揭事實，業據被告乙○○於本院審理時坦承不諱（見本院
    九十五年九月十一日審判筆錄），核與證人即到場處理警員
    鍾忠紘於偵查時證述情節相符（見九十五年度偵緝字第四五
    九號號卷第一九至二０頁），並經告訴人甲○○○於警訊及
    偵查時指訴綦詳（見九十四年度偵字第二００八六號卷第一
    ０至一二頁、九十五年度偵緝字第四五九號卷第一九頁），
    復有國立臺灣大學醫學院附設醫院診斷證明書、敦祥牙醫醫
    院診斷證明書、道路交通事故現場圖、臺北市政府警察局萬
    華分局交通分隊道路交通事故補充資料表、談話紀錄表、調
    查報告表、現場照片及臺北市車輛行車事故鑑定委員會鑑定
    意見書在卷可稽（見九十四年度偵字第二００八六號卷第一
    六、一八至二四、二九至三０頁、九十五年度調偵緝字第七
    ０號卷第六至八頁）。
二、按汽車行駛時，駕駛人應注意車前狀況，並隨時採取必要之
    安全措施，道路交通安全規則第九十四條第三項定有明文。
    被告駕車自應注意上開規定，且依卷附道路交通事故調查報
    告表及現場照片所示（見九十四年度偵字第二００八六號卷
    第二三至二四、二九至三０頁），事發地點係臺北市○○區
    ○○路一一九號前，且當時為日間有自然光線之雨天，道路
    狀況為柏油路面濕潤無缺陷，亦無障礙物，視距良好等情形
    以觀，並無任何足令其不能注意之情事，竟疏未注意車前狀
    況，隨時採取必要之安全措施，猶貿然向前行駛，致撞及告
    訴人之身體，則結果之發生，顯係被告可得避免或防止，其
    就本件交通事故之發生自有過失甚明。而其上開過失行為致
    生告訴人傷害之結果，被告之過失行為與告訴人之傷害間，
    自有相當因果關係。本件事證明確，被告犯行洵堪認定，應
    予依法論科。
三、查被告行為後，刑法業於九十四年二月二日修正公布，九十
    五年七月一日起施行。按行為後法律有變更者，適用行為時
    之法律，但行為後之法律有利於行為人者，適用最有利於行
    為人之法律，刑法第二條第一項定有明文。茲本條係規範行
    為後法律變更所生新舊法律比較適用之準據法，本身尚無新
    舊法比較之問題，於新法施行後，應一律適用新法第二條第
    一項之規定，為「從舊從輕」之比較。茲本次法律變更，比
    較時應就罪刑有關之共犯、未遂犯、想像競合犯、牽連犯、
    連續犯、結合犯，以及累犯加重、自首減輕暨其他法定加減
    原因（如身分加減）與加減例等一切情形，綜其全部罪刑之
    結果而為比較（最高法院九十五年五月二十三日九十五年度
    第八次刑事庭會議決議參照）：
  (一)刑法第二百八十四條第二項前段之業務過失傷害罪，其法定
    刑之罰金部分，依修正後刑法施行法第一條之一及修正後刑
    法第三十三條第五款等規定計算，其最高額雖與修正前同為
    新臺幣一萬五千元，惟其最低額已提高為新臺幣一千元，比
    較新舊法結果，自以被告行為時即修正前之法律較有利於被
    告。
  (二)刑法第六十二條前段對於未發覺之罪自首而受裁判者，由原
    條文所定之必減其刑，修正為「得減輕其刑」，比較新舊法
    結果，自以修正前之規定較有利於被告，
  (三)刑法第四十一條第一項前段關於易科罰金折算標準之規定，
    修正為「以新臺幣一千元、二千元或三千元折算一日」，惟
    依被告行為時法律，即修正前刑法第四十一條第一項前段暨
    修正前罰金罰鍰提高標準條例第二條規定，係以新臺幣三百
    元以上九百元以下折算一日，比較修正前、後關於易科罰金
    折算標準之刑罰法律，適用被告行為時即修正前之法律，對
    被告較為有利。
  (四)綜上法律修正前、後之比較，揆諸前揭最高法院決議及刑法
    第二條第一項所定之「從舊從輕」原則，適用被告行為時即
    修正前之法律，對被告較為有利，自應適用修正前刑法及罰
    金罰鍰提高標準條例等相關規定。
四、查被告係營業用小客車司機，以駕駛營業用小客車搭載乘客
    為業，係從事業務之人，因駕駛業務上之過失致傷害告訴人
    ，核其所為，係犯行為時即修正前刑法第二百八十四條第二
    項前段之業務過失傷害罪。其肇事後經路人報警，雖未報明
    肇事者姓名，然警員前往現場處理時，被告在場並承認為肇
    事者，此有臺北市○○○○○道路交通事故肇事人自首情形
    紀錄表在卷足憑（見九十四年度偵字第二００八六號卷第二
    六頁），係對於未發覺之犯罪，表示願接受裁判之意，依同
    法第六十二條前段自首之規定，減輕其刑。爰審酌被告並無
    前科，素行良好（見本院卷附臺灣高等法院被告前案紀錄表
    ），犯後復坦承犯行，且本案交通事故之發生，告訴人雖亦
    有過失，惟被告之過失程度非輕，對告訴人之身體健康所生
    危害匪淺，且肇事迄今已逾一年，仍遲未與告訴人達成民事
    上和解並賠償損害等一切情狀，量處如主文所示之刑，並諭
    知易科罰金之折算標準。
據上論斷，應依刑事訴訟法第二百七十三條之一第一項、第二百
九十九條第一項前段，刑法第二條第一項前段、修正前刑法第二
百八十四條第二項前段、第六十二條前段、第四十一條第一項前
段，罰金罰鍰提高標準條例第一條前段、修正前罰金罰鍰提高標
準條例第二條，現行法規所定貨幣單位折算新臺幣條例第二條，
判決如主文。
本案經檢察官黃士元到庭執行職務
中    華    民    國    95    年    9     月    29    日
                  刑事第八庭  法  官  陳芃宇
以上正本證明與原本無異。
如不服本判決，應於判決送達後10日內，向本院提出上訴狀。
                              書記官  周小玲
中    華    民    國    95    年    10    月    5     日
附錄本案論罪科刑法條全文：
中華民國刑法第284條
因過失傷害人者，處 6 月以下有期徒刑、拘役或 500 元以下罰
金，致重傷者，處1年以下有期徒刑、拘役或500元以下罰金。
從事業務之人，因業務上之過失傷害人者，處 1 年以下有期徒刑
、拘役或1 千元以下罰金，致重傷者，處 3 年以下有期徒刑、
拘役或2千元以下罰金。


司法院資訊處製作；財團法人民間司法改革基金會備份。
